臺灣桃園地方法院民事裁定
111年度消債更字第3號
聲  請  人  
即  債務人  許啓信  

代  理  人  汪哲論（法扶律師）
上列當事人因消費者債務清理事件聲請更生，本院裁定如下：
    主  文
債務人許啓信自民國111年4月29日上午10時起開始更生程序。
命司法事務官進行本件更生程序。
    理  由
一、按債務人不能清償債務或有不能清償之虞者，得依消費者債
    務清理條例所定更生或清算程序，清理其債務；債務人無擔
    保或無優先權之本金及利息債務總額未逾新臺幣（下同）1,
    200萬元者，於法院裁定開始清算程序或宣告破產前，得向
    法院聲請更生；法院開始更生程序之裁定，應載明其年、月
    、日、時，並即時發生效力，消費者債務清理條例（下稱消
    債條例）第3條、第42條第1項及第45條第1項分別定有明文
    。又按債務人對於金融機構負債務者，在聲請更生或清算前
    ，應向最大債權金融機構請求協商債務清償方案，或向其住
    、居所地之法院或鄉、鎮、市、區調解委員會聲請債務清理
    之調解，同條例第151條第1項規定甚明。
二、聲請意旨略以：聲請人即債務人因積欠債務不能清償，於民
    國110年7月20日向本院聲請消費者債務清理調解，嗣因最大
    債權金融機構國泰世華商業銀行股份有限公司（下稱國泰世
    華銀行）以其未與聲請人達成共識而未於調解期日到場以致
    調解不成立，又聲請人主張其無擔保或無優先權之債務總額
    為2,433,397元，未逾1,200萬元，且未經法院裁定開始清算
    程序或宣告破產，爰聲請裁定准予更生等語。
三、經查：
  ㈠本條例所稱消費者，指5年內未從事營業活動或從事小規模營
    業活動之自然人；前項小規模營業指營業額平均每月20萬元
    以下者，消債條例第2條第1、2項定有明文。依聲請人之勞
    工保險被保險人投保資料、財團法人金融聯合徵信中心債權
    人清冊所示（調解卷第14、23、24頁），可知聲請人於聲請
    更生前，均投保在民間公司，且無從事小額營業活動，自得
    依消債條例聲請更生，合先敘明。
  ㈡關於前置協商之要件：聲請人以其有不能清償債務情事，向
    本院聲請債務清理前置調解，經本院以110年度司消債調字
    第342號調解事件受理在案，嗣本院司法事務官於110年9月3
    0日開立調解不成立證明書（調解卷第51頁），業經本院調
    卷核實，堪認聲請人本件之聲請已踐行前開法條之前置調解
    程序規定。
  ㈢關於聲請人之債務總額：聲請人雖陳報其無擔保或無優先權
    債務總額為2,433,397元（調解卷第5頁背面），然依債權人
    之陳報，國泰世華銀彙整各金融機構債權為4,469,395元（
    調解卷第61頁）；萬榮行銷股份有限公司債權額為286,696
    元（調解卷第46、47頁），上開金額合計為4,756,091元（4
    ,469,395元＋286,696元），其中尚有良京實業股份有限公司
    尚未陳報債權暫不列計，故本院暫以4,756,091元為其債務
    總額。
  ㈣關於聲請人之財產及收入：
    ⒈聲請人名下並無財產一節，有財產及收入狀況說明書、全
      國財產稅總歸戶財產查詢清單在卷為憑（調解卷第9、19
      頁）。另參保險業通報作業資訊系統資料查詢結果表及國
      泰人壽保單資料（調解卷第28頁；本院卷第42至48頁），
      雖可知確有以聲請人為被保險人之保險契約，然該契約要
      保人並非聲請人，而係聲請人之母，故該部分無法認列為
      聲請人之財產。
    ⒉聲請更生前兩年（即108年7月至110年6月）之收入，聲請
      人陳稱前開期間均任職創意無限行銷股份有限公司，每月
      收入28,000元等語（本院卷第26頁），並有108及109年度
      綜合所得稅各類所得清單資料、薪資明細、勞工保險被保
      險人投保資料表等件、收入切結書在卷可參（調解卷第21
      至24頁；本院卷第30、34頁），應堪可採，是可認聲請人
      於更生前2年期間之收入所得為672,000元（28,000元×24
      月），聲請更生後每月可處分所得則為28,000元。
  ㈤關於聲請人之必要支出：
　　按債務人必要生活費用，以最近一年衛生福利部或直轄市政
    府所公告當地區每人每月最低生活費1.2倍定之；受扶養者
    之必要生活費用，準用第1項規定計算基準數額，並依債務
    人依法應負擔扶養義務之比例認定之。前2項情形，債務人
    釋明更生期間無須負擔必要生活費用一部或全部者，於該範
    圍內，不受最低數額限制；債務人證明確有必要支出者，不
    受最高數額及應負擔比例之限制，消債條例第64條之2定有
    明文。查聲請人主張其每月必要支出為18,337元（調解卷第
    41頁），與衛生福利部公告111年度桃園市每人每月最低生
    活費15,281元之1.2倍即18,337元相符，應為准許。
  ㈥小結：
    聲請人以上開收入扣除必要支出後，每月應有餘額9,663元
    （計算式為：28,000元－18,337元）可供清償債務，惟其無
    擔保或無優先權債務總額，倘以其每月所餘9,663元清償債
    務，需逾41年始得清償完畢（計算式：4,756,091元÷9,663
    元÷12個月），堪認聲請人之收入及財產狀況，有藉助更生
    制度調整其與債權人間權利義務關係之必要，自應許聲請人
    得藉由更生程序清理債務。
四、綜上所述，聲請人係消費者，已達不能清償債務之程度，經
    消費者債務清理調解不成立，而查無消債條例第6條第3項、
    第8條或第46條各款所定應駁回更生聲請之事由，則其聲請
    ，應屬有據，爰裁定准許，並依同條例第16條第1項規定，
    命司法事務官進行更生程序如主文。
五、本院裁定准許開始更生程序，俾使聲請人得以重建經濟生活
    ，惟本裁定不生使債務消滅之效力，須聲請人於更生程序中
    與債權人協定更生方案，並持續履行完畢後，始能依消債條
    例第73條之規定使全部債務均視為消滅，附此敘明。
中　　華　　民　　國　　111 　年　　4 　　月　　29　　日
                  民事第三庭    法　官　吳佩玲
以上正本係照原本作成。
本裁定不得抗告。
本裁定業已於111年4月29日上午10時公告。
中　　華　　民　　國　　111 　年　　4 　　月　　29　　日
                                書記官　龍明珠